【裁判字號】    97,易,143
【裁判日期】    971107
【裁判案由】    贓物
【裁判全文】
臺灣士林地方法院刑事判決               97年度易字第143號
公  訴  人  臺灣士林地方法院檢察署檢察官
被      告  辛○○
選任辯護人  丁榮聰律師
上列被告因贓物案件，經檢察官提起公訴（96年度偵字第13981
號），本院判決如下：
    主  文
辛○○無罪。
    理    由
一、公訴意旨略以：被告辛○○係臺北市○○區○○路63、65號
    「元鼎金屬股份有限公司」（下簡稱元鼎公司）之實際負責
    人，從事資源回收業務，明知壬○（綽號王ㄟ）、庚○（2
    人故買贓物部分均由臺灣基隆地方法院檢察署另案提起公訴
    ）共同駕駛車號5N-4370號自用小貨車載運變賣之裸銅線，
    係臺灣電力股份有限公司（下簡稱臺電公司）多處失竊之贓
    物，竟基於故買贓物之犯意，自民國95年10月起，在元鼎公
    司，以每公斤新臺幣（下同）175 元至210 元不等之價格，
    共計10餘次，向壬○、庚○故予買受6 、7 公噸之裸銅線，
    迄96年4月19日18時許，壬○、庚○駕駛上開自用小貨車載
    運臺電公司失竊之裸銅線212.8（106＋9.8＋97）公斤至元
    鼎公司欲再賣予辛○○時，為警當場查獲，除扣得上開尚未
    買受之裸銅線外，並會同臺電公司人員自元鼎公司扣得臺電
    公司失竊之裸銅線487.5 公斤（67.5＋136 ＋109.5 ＋39＋
    135 .5）、PE電纜線1310公斤，因認被告涉有刑法第349 條
    第2項之故買贓物罪嫌。
二、按犯罪事實應依證據認定之，無證據不得認定犯罪事實；不
    能證明被告犯罪者，應諭知無罪之判決，刑事訴訟法第 154
    條第2 項、第301 條第1 項分別定有明文。又事實之認定，
    應憑證據，如未能發現相當證據，或證據不足以證明，自不
    能以推測或擬制之方法，為裁判基礎；且認定犯罪事實所憑
    之證據，雖不以直接證據為限，間接證據亦包括在內，然而
    無論直接證據或間接證據，其為訴訟上之證明，須於通常一
    般之人均不致有所懷疑，而得確信其為真實之程度者，始得
    據為有罪之認定，倘其證明尚未達到此一程度，而有合理之
    懷疑存在而無從使事實審法院得有罪之確信時，即應由法院
    為諭知被告無罪之判決，有最高法院40年台上字第86號判例
    、76年台上字第4986號判例可資參照。次按刑事訴訟法第16
    1 條已於91年2 月8 日修正公布，修正後同條第1 項規定：
    檢察官就被告犯罪事實，應負舉證責任，並指出證明之方法
    。因此，檢察官對於起訴之犯罪事實，應負提出證據及說服
    之實質舉證責任。倘其所提出之證據，不足為被告有罪之積
    極證明，或其闡明之證明方法，無從說服法官以形成被告有
    罪之心證，基於無罪推定之原則，自應為被告無罪判決之諭
    知，更有最高法院92年台上字第128 號判例意旨足參。
三、公訴人認被告涉有前開犯行，無非以被告警詢及偵查中之供
    述、證人壬○、庚○、李毅勤、李政賢、李智瑋、李明煌、
    王滄輝、呂佳祥、癸○○、丙○○、子○○、乙○○、戊○○、甲○○於警詢之陳述、證人壬○、庚○、庚○興、己○○偵查中之證述、證人壬○持用0000000000號行動電話與被
    告使用之0000000000、000000 0000 號電話之通訊監察譯文
    、台電公司配合警方查獲疑似本公司裸銅線外觀辨識鑑定紀
    錄表、贓物認領保管單、贓物相片等為其論據。訊據被告固
    坦承曾向壬○購買少量裸銅線，惟堅決否認有故買贓物犯行
    ，辯稱：扣案之487.5 公斤裸銅線及1310公斤電纜線係其分
    別向昌冠企業有限公司及丁○○所購得，非向壬○等所購；
    且其不知扣案之裸銅線、電纜線為贓物等語。
四、證據能力部分：
（一）被告於警詢之自白：
      被告主張警詢之自白係遭警員庚○興脅迫而為之，其此部
      分自白無證據能力。然查證人即庚○興於本院審理時證稱
      ：其說會去搜索，如果被告坦白的話，其會確認，且其已
      經有搜索票，並沒有說不讓她做生意的話（本院卷第40
      頁）；證人律師劉明益於本院審理時證稱：陳警官請被告
      將6 公噸的裸銅線交出給台電載走，被告說有的裸銅線已
      經整理、沒有辦法再按照規格找出，陳警官說不找來，他
      們找人去搜索的話，被告也沒有辦法作業；其全程陪同被
      告；陳警官用台語說：「我若帶人去，你就麥擱做了」，
      若0 是平和語氣、100 是很嚴厲的話，程度是六成等語（
      本院卷第68-59 頁）。是警員庚○興詢問被告時，雖曾要
      求被告交出贓物，並告以有可能前往搜索，然持搜索票搜
      索本為合法之偵查手段，且確有可能影響被告公司之營運
      ，警員雖以略帶嚴厲之語氣詢問被告，尚難認定被告於警
      詢自白係出於脅迫，而無證據能力。
（二）證人壬○、庚○、李毅勤、李政賢、李智瑋、李明煌、王
      滄輝、呂佳祥、癸○○、丙○○、子○○、乙○○、戊○○、甲○○於警詢之陳述：
      按被告以外之人於審判外之言詞或書面陳述，除法律有規
      定者外，不得作為證據；又被告以外之人於檢察事務官、
      司法警察官或司法警察調查中所為之陳述，與審判中不符
      時，其先前之陳述具有較可信之特別情況，且為證明犯罪
      事實存否所必要者，得為證據，刑事訴訟法第159 條第1
      項、第159 條之2 分別定有明文。查證人壬○、庚○、李
      毅勤、李政賢、李智瑋、李明煌、王滄輝、呂佳祥、癸○○、丙○○、子○○、乙○○、戊○○、甲○○於警詢中
      陳述係被告以外之人於審判外之言詞陳述；證人壬○、李
      毅勤、李政賢、李智瑋、李明煌、王滄輝、呂佳祥、癸○○、丙○○、子○○、乙○○、戊○○、甲○○並未於審
      判中陳述；證人庚○於審判中關於販賣裸銅線予被告之次
      數與數量之陳述與警詢時陳述不同，並證稱：警察於偵訊
      時說不承認就不放其走（本院卷第128 頁）；此外復無證
      據認證人庚○先前之陳述具有較可信之特別情狀，應認上
      開證人於警詢之陳述均無證據能力。
四、經查：
（一）被告係位於臺北市○○區○○路63、65號之元鼎公司之實
      際負責人，從事資源回收業務；壬○、庚○於96年4 月19
      日下午6 時許，由庚○駕駛車號5N-4370號自用小貨車載
      運裸銅線212.8 （106 ＋9.8 ＋97）公斤至元鼎公司欲賣
      予被告；警方會同臺電公司人員自元鼎公司扣得裸銅線48
      7.5 公斤（67.5＋136 ＋109.5 ＋39＋135 .5）及台電公
      司所有之PE電纜線1310公斤等情，業據被告坦承，核與證
      人壬○、庚○於偵查中（96年度偵字第13981 號偵查卷第
      19、20頁）、證人庚○於本院審理時（本院卷第120-129
      頁）、證人查獲警員庚○興、台電公司人員己○○於偵查
      中、本院審理時（上開偵查卷第5-6 、17-18 頁、本院卷
      第93-99 、131-132 頁）證述相符，並有基隆地方法院搜
      索票一紙、內政部警政署刑事警察局搜索筆錄扣押筆錄一
      份、扣押物品目錄表二紙、臺灣電力公司配合警方查獲疑
      似本公司裸銅線外觀辨識鑑定紀錄表、贓物認領保管單各
      一紙、現場照片數張附卷可稽。
（二）公訴人雖認被告自95年10月起，在元鼎公司，以每公斤17
      5 元至210 元不等之價格，共計10餘次，向壬○、庚○故
      予買受6 、7 公噸之裸銅線。然查扣案之487.5 公斤裸銅
      線，經台電公司動員很多人力由現場查扣物中辨識出來，
      並由台電公司人員己○○領回，業據證人己○○證述明確
      （上開偵查卷第18頁）；證人己○○於本院審理時復進一
      步證稱：於96年4 月20日配合警方通知到元鼎公司做電纜
      線辨識，當天待辨識的裸銅線有11500 公斤，經辨識結果
      如臺灣電力公司配合警方查獲疑似本公司裸銅線外觀辨識
      鑑定紀錄表所示（臺灣基隆地方法院檢察署96年度偵字第
      2659號偵查卷第182 頁），其辨識出之裸銅線與其公司使
      用之電纜線規格相符，然無法確認該裸銅線為台電公司所
      有（本院卷第94 -96頁），是本件扣案之上開裸銅線是否
      確為台電公司失竊之贓物，即有合理之懷疑存在。故扣案
      之上開裸銅線，並不足以證明被告有故買贓物之犯行。
（三）被告雖於警詢時曾供承：向壬○、庚○購買大約6 公噸的
      裸銅線（臺灣基隆地方法院檢察署96年度偵字第2659號偵
      查卷第122 頁）。然證人壬○、庚○於偵查中證稱：雖曾
      載運裸銅線賣給被告，但是數量很少，且實際數量不確定
      等語（見96年度偵字第13981 號偵查卷第19-20 頁）；而
      證人壬○持用0000000000號行動電話與被告使用之000000
      0000、0000000000號電話之通訊監察譯文，則僅能證明壬○於販賣裸銅線前曾詢問被告裸銅線價格；且扣案之裸銅
      線亦不能證明係被告向壬○、庚○所購，則被告此部分自
      白是否與事實相符，亦有可疑。
（四）此外，被告自始即否認知悉壬○、庚○出售之裸銅線為贓
      物；其他扣案之裸銅線，既經台電公司人辨識無法認定與
      其公司使用之電纜線規格相符，而未經公訴人指訴為被告
      故買之贓物；參以上開經台電公司人員辨識出之裸銅線為
      487. 5公斤，僅占全部扣案之裸銅線約百分之四，且無可
      資辨識之特徵、標示，則被告就上開扣案之487.5 公斤裸
      銅線是否有贓物之認識，亦有合理的懷疑存在。
（五）又公訴人指訴扣案之1310公斤PE電纜線亦屬被告向壬○、
      庚○故買之贓物。然查扣案之1310公斤PE電纜線，固經台
      電公司人員辨識屬台電公司之電纜線，且其上有台電公司
      之標誌「TPC 」（台電公司英文縮寫）及規範（規格、電
      線大小條及結構），業據證人己○○證述明確（上開偵查
      卷第18頁、本院卷第94、95頁），惟證人己○○證於本院
      審理時亦證稱：台電公司失竊的電纜線數量很多，其無法
      確認是否為台電公司所失竊（本院卷第96頁）。而證人壬○、庚○亦僅證稱曾賣裸銅線予被告，但未曾證稱有賣扣
      案之PE電纜線予被告；參以證人洪澔傑於本院審理時證稱
      ：扣案PE電纜線係其於96年4 月19日以13、14萬元賣予被
      告（本院卷第83-9 1頁），並有被告提出之證人洪澔傑具
      名之切結書影本1 紙附卷可稽，故亦難認扣案之PE電纜線
      係被告向壬○、庚○所收購，而有公訴人所指訴之故買贓
      物犯行。
五、綜上所述，本件公訴意旨所舉前開證據尚不足以證明被告有
    故買贓物之犯行，就被告是否有贓物之認識亦有合理懷疑的
    懷疑存在，此外，復查無其他積極證據可資證明被告犯罪，
    揆諸前開說明，即應為被告無罪之諭知。
據上論斷，應依刑事訴訟法第301 條第1 項，判決如主文。
本案經檢察官余秉甄到庭執行職務
中    華    民    國    97    年    11    月    7    日
                  刑事第七庭  審判長法  官  劉秉鑫
                                    法  官  黎惠萍
                                    法  官  高雅敏
以上正本證明與原本無異。
如不服本判決，應於收受送達後10日內向本院提出上訴書狀，其
未敘述上訴理由者，應於上訴期間屆滿後20日內向本院補提理由
書狀（均須按他造當事人之人數附繕本）。
                                    書記官  張茹茵
中    華    民    國    97    年    11    月    7    日


司法院資訊處製作；財團法人民間司法改革基金會備份。
